臺灣士林地方法院交通事件裁定　　　　 100年度交聲字第89號
原處分機關　臺北市交通事件裁決所
異　議　人
即受處分人　陳威宇
代　理　人　陳詩在
上列異議人即受處分人因違反道路交通管理處罰條例案件，對於
臺北市交通事件裁決所於民國99年10月4 日所為之裁決（北市裁
罰字第裁22-AU0000000號），聲明異議，經臺灣臺北地方法院移
轉管轄予本院（99年度交聲字第1582號），本院裁定如下：
    主  文
異議駁回。
    理  由
一、按「汽車臨時停車時，應依下列規定：二、交岔路口、公共
    汽車招呼站十公尺內、消防栓、消防車出入口五公尺」、「
    汽車駕駛人停車時，有下列情形之一者，處新臺幣600 元以
    上1200元以下罰鍰：一、在禁止臨時停車處所停車。」，道
    路交通安全規則第111 條第1 項第2 款、道路交通管理處罰
    條例第56條第1 項第1 款分別定有明文。
二、原處分意旨略以：異議人即受處分人於民國99年8 月26日上
    午11時43分許將車號8426-QH 號自小客車停放在臺北市○○
    路121 巷24號、149 巷5 弄巷道交岔路口10公尺內之位置，
    經臺北市政府警察局南港分局同德派出所員警舉發「在禁止
    臨時停車處所停車」之違規，爰依道路交通管理處罰條例第
    56條第1 項第1 款規定，裁處異議人新臺幣（下同）900 元
    罰鍰。
三、聲明異議意旨略以：異議人停車地點屬私有建築基地範圍內
    之私設巷道，為私人土地，雖然有公眾通行，但並未取得地
    主允許，且異議人從80幾年就開始異議，不構成公用地役關
    係，故該處並非道路交通管理處罰條例所規範之道路，不適
    用該等法令，爰聲明異議，請求撤銷原處分。
四、經查：
  (一)本件異議人之車輛確於前揭受舉發時間停放在臺北市○○路
    121 巷24號、149 巷5 弄巷道交岔路口10公尺內之路旁之事
    實，有採證照片2 幀附卷可稽（見本院卷第31頁），並為異
    議人所不爭執（見本院卷第13頁背面、第14頁），堪信為真
    ，合先敘明。
  (二)異議人所主張其停車地點屬私有建築基地範圍內之私設巷道
    乙節，固有臺北市建築管理處98年11月30日北市都建照第00
    000000000 號函文1 份附卷可稽（見臺灣臺北地方法院99年
    度交聲字第1582號卷第8 頁）。惟按「本條例所用名詞釋義
    如下：一、道路：指公路、街道、巷衖、廣場、騎樓、走廊
    或其他供公眾通行之地方。」，道路交通管理處罰條例第3
    條第1 款定有明文；次按「公用地役關係乃私有土地而具有
    公共用物性質之法律關係，與民法上地役權之概念有間，久
    為我國法制所承認。既成道路成立公用地役關係，首須為不
    特定之公眾通行所必要，而非僅為通行之便利或省時；其次
    ，於公眾通行之初，土地所有權人並無阻止之情事；其三，
    須經歷之年代久遠而未曾中斷，所謂年代久遠雖不必限定其
    期間，但仍應以時日長久，一般人無復記憶其確實之起始，
    僅能知其梗概（例如始於日據時期、八七水災等）為必要。
    」，有大法官釋字第400 號解釋意旨足參。查異議人自承其
    停車地點之巷道為一般民眾均有通行使用（見本院卷第15頁
    ），證人即舉發員警陳明昶於本院審理中亦具結證稱：現場
    成福路121 巷及149 巷二條巷道都不是死巷，成福路121 巷
    一端是異議人停車位置附近之巷口，另一端是連接成福路大
    馬路，與大馬路之交接處雖設有禁止進入的標誌，但異議人
    停車位置附近這一端的巷口並未設有禁止進入的標誌，所以
    一般車輛仍可從異議人停車位置附近這一端的巷口開進來，
    並可以開出去接到成福路大馬路上，雖然其中最後一小段路
    沒有鋪設很完整的柏油，但並不影響車子通行等語（見本院
    卷第15頁背面、第16頁），並有其提出之現場路況照片可佐
    （見本院卷第22、23頁），異議人亦不爭執其停車位置附近
    此端的巷口並未設有禁止進入的標誌（見本院卷第16頁），
    堪認現場確可供不特定公眾通行；異議人雖另稱上開沒有鋪
    設柏油的最後一小段路就是該處的地主阻擋通行，且伊自80
    幾年就開始異議云云（見本院卷第15、16 頁 ）。惟查該未
    鋪設柏油之路段並不影響車輛通行，業據證人前揭證述明確
    ，難認此行為已足以表彰阻止公眾通行之意思；又觀之異議
    人所提出之證據即環保局張貼在其車輛上要求移置之標示（
    見本院卷第20、21頁），顯僅係向環保局針對其個人車輛停
    放位置所為之行政處分表示異議，而非有積極阻止公眾通行
    之行為，其亦自承並未在現場架設圍籬等物阻止他人通行等
    語（見本院卷第15頁），核與證人陳明昶證稱：現場沒有特
    別用圍籬圍起或設告示牌表示是私人土地等語相符（見本院
    卷第14頁），自已符合上開大法官解釋之「於公眾通行之初
    ，土地所有權人並無阻止之情事」之要件，且本件公眾通行
    之期間確已年代久遠乙節，亦為異議人所不爭執（見本院卷
    第15頁），堪認本件異議人停車地點之巷道確已構成上開解
    釋意旨所指之既成道路公用地役關係，而屬供公眾通行之處
    ，自仍應屬道路交通管理處罰條例之「道路」範疇無疑，難
    認異議人所辯可採。
  (三)綜上，本件異議人違規事實已甚明確，堪信異議人確有本件
    在禁止臨時停車處所停車之違規事實無疑，原處分機關依據
    道路交通管理處罰條例第56條第1 項第1 款規定，裁處異議
    人900 元罰鍰，並無違誤，本件聲明異議核無理由，應予駁
    回。
五、依道路交通案件處理辦法第19條，裁定如主文。
中    華    民    國  100     年    3     月    30    日
                    交通法庭法  官  黃珮茹
以上正本證明與原本無異。
如不服本裁定應於送達後5日內向本院提出抗告狀。
                            書記官  張馨尹
中    華    民    國  100     年    3     月    30    日